【裁判字號】    98,易,2621
【裁判日期】    981127
【裁判案由】    毒品危害防制條例
【裁判全文】
臺灣臺北地方法院刑事判決              98年度易字第2621號
公  訴  人  臺灣臺北地方法院檢察署檢察官
被      告  甲○○
上列被告因毒品危害防制條例案件，經檢察官提起公訴（98年度
毒偵字第1728號），被告於準備程序期日就被訴事實均為有罪之
陳述，本院合議庭裁定由受命法官獨任進行簡式審判程序，本院
判決如下：
    主  文
甲○○施用第二級毒品，處有期徒刑貳月，如易科罰金，以新臺
幣壹仟元折算壹日。
    事實及理由
一、甲○○前於民國88年間，因施用第二級毒品案件，經本院裁
    定令入觀察勒戒後，認無繼續施用毒品傾向，而由臺灣臺北
    地方法院檢察署檢察官於88年2月9日以以88年度偵字第2857
    號為不起訴處分確定。其於前揭觀察勒戒執行完畢釋放後5
    年內，又於同年9月間，再次因施用第二級毒品案件，經本
    院裁定令入觀察勒戒後，認無繼續施用傾向，由臺灣臺北地
    方法院檢察署檢察官於88年9月20日以以88年度毒偵字第406
    號為不起訴處分確定。詎其猶不知悔悟，竟基於施用第二級
    毒品之犯意，於98年5月8日15時許，在其友人位雷偉生（另
    案處理）於臺北市大安區○○○路○段175巷15號4樓之住處
    ，以將毒品放入玻璃球燒烤吸食之方式，施用第二級毒品甲
    基安非他命1次。
    嗣於同日19時45分許，在上開地點經警查獲，並徵得甲○○
    同意採集尿液送驗後，始獲悉上情。
二、案經臺北市政府警察局報由臺灣臺北地方法院檢察署檢察官
    偵查起訴。
    理  由
壹、程序部分
一、本件被告甲○○所犯係死刑、無期徒刑或最輕本刑為3年以
    上有期徒刑以外之罪，亦非屬高等法院管轄第一審之案件，
    其於準備程序中就被訴事實均為有罪之陳述，而經本院合議
    庭裁定由受命法官獨任以簡式審判程序加以審理，則依據刑
    事訴訟法第273條之2、同法第159條第2項之規定，不適用傳
    聞法則有關限制證據能力之相關規定。
貳、實體部分：
一、上揭事實，業經被告於本院審理時供認犯行不諱，並當庭為
    認罪之表示（見本院卷98年11月11日準備程序筆錄）。復有
    卷附之臺北市政府警察局偵辦毒品案件尿液檢體委驗單、臺
    灣臺北地方法院檢察署98年度綠尿保管第0429號、臺灣尖端
    先進生技醫藥股份有限公司濫用藥物檢驗報告各1紙等在卷
    足憑，堪認被告自白與事實相符。綜上，本件事證明確，被
    告施用第二級毒品之犯行，均堪予認定，應依法論罪科刑。
二、按施用第二級毒品者，本應依毒品危害防制條例第10條第1
    項之規定，應科以刑罰，惟基於刑事政策，對合於一定條件
    之施用者，則依同條例第20條、第23條之規定，施以觀察、
    勒戒或強制戒治之保安處分。又按毒品危害防制條例於92年
    7  月9日修正公布，自93年1月9日施行。其中第20條、第23
    條將施用毒品之刑事處遇程序，區分為「初犯」及「5年內
    再犯」、「5年後再犯」。依其立法理由之說明：「初犯」
    ，經觀察、勒戒或強制戒治後，應為不起訴處分或不付審理
    之裁定；「五年內再犯」者，因其再犯率甚高，原實施之觀
    察、勒戒及強制戒治既已無法收其實效，爰依法追訴或裁定
    交付審理。至觀察、勒戒或強制戒治執行完畢釋放後，「五
    年後再犯」者，前所實施之觀察、勒戒或強制戒治已足以遮
    斷其施用毒品之毒癮，為期自新及協助其斷除毒癮，仍適用
    「初犯」規定，始應先經觀察、勒戒、強制戒治之程序。從
    而依該次修正後之規定，僅限於「初犯」及「5年後再犯」
    二種情形，應先經觀察、勒戒或強制戒治之程序，此乃該條
    例第10條之例外規定。倘被告於5年內已再犯，經依法追訴
    處罰，縱其第3次（或第3次以上）再度施用毒品之時間，在
    初犯經觀察、勒戒或強制戒治執行完畢釋放5年以後，因與
    單純之「5年後再犯」之情形有別，不合於「5年後再犯」之
    例外規定；且因已於「5年內再犯」，顯見其再犯率甚高，
    原實施觀察、勒戒或強制戒治，已無法收其實效，即應回歸
    原則性規定，由檢察官逕行起訴，依該條例第10條處罰（最
    高法院95年度臺非字第161號、第190號、第24  6號、第296
    號、第310號判決及96年度臺非字第236號判決意旨暨最高法
    院95年度第7次刑事庭會議意見可資參考）。本件被告曾因
    施用毒品犯行，經本院裁定令入執行觀察勒戒程序，於執行
    完畢釋放後，5年內，已於同年9月間，再次因施用毒品，經
    本院裁定令入執行觀察勒戒等情，為被告所不爭執，並有臺
    灣高等法院被告前案紀錄表乙份存卷足憑，堪予認定。是以
    ，被告本件施用毒品之犯行，雖距初犯遭觀察勒戒執行完畢
    釋放時，已逾5年，揆諸前開說明，自應依法追訴處罰，而
    無毒品危害防制條例第20條第3項規定之適用至明，先予說
    明。
三、按甲基安非他命係毒品危害防制條例第2條第2項第2款所規
    定之第二級毒品，不得非法使用。核被告所為，係違反毒品
    危害防制條例第10條第2項之施用第二級毒品罪。被告施用
    前持有第二級毒品之低度行為，應為施用之高度行為吸收，
    不另論罪。爰審酌被告前有多次違反麻醉藥品管理條例及施
    用毒品之前科，並有施以觀察勒戒2次之紀錄，其素行非佳
    ，此有前述被告前案紀錄表在卷可稽，且被告因施用毒品犯
    行，經觀察勒戒之治療程序，猶不思悔悟，徹底戒除施用毒
    品之惡習，反再為本件多次施用毒品犯行，顯見被告染有毒
    癮惡習難以自拔，意志力甚為薄弱，惟被告施用毒品之犯行
    ，本質上屬戕害自己身心健康之行為，尚未有嚴重破壞社會
    秩序或侵害他人權益之情形，且於本院審理時已供認犯行不
    諱之犯罪後態度等一切情狀，量處如主文所示之刑，並諭知
    易科罰金之折算標準，以示懲戒。至被告用以施用甲基安非
    他命之玻璃球，並非被告所有，業據被告供承在卷，爰不諭
    知宣告沒收，併此敘明。
四、據上論斷，應依刑事訴訟法第273條之1第1項、第284條之1
    、第299條第1項前段，毒品危害防制條例第10條第2項，刑
    法第11條前段、第41條第1項前段，判決如主文。
本案經檢察官李彥霖到庭執行職務。
中    華    民    國    98    年    11    月    27    日
                  刑事第十七庭  法  官  楊雅清
以上正本證明與原本無異。
如不服本判決應於收受送達後10日內向本院提出上訴書狀，並應
敘述具體理由；其未敘述上訴理由者，應於上訴期間屆滿後20日
內向本院補提理由書（均須按他造當事人之人數附繕）「切勿逕
送上級法院」。
                                書記官  吳俊龍
中    華    民    國    98    年    11    月    27    日
附錄本案論罪科刑法條全文：
毒品危害防制條例第10條
施用第一級毒品者，處 6 月以上 5 年以下有期徒刑。
施用第二級毒品者，處 3 年以下有期徒刑。


司法院資訊處製作；財團法人民間司法改革基金會備份。
